【裁判字號】    98,簡上,86
【裁判日期】    980709
【裁判案由】    返還不當得利
【裁判全文】
臺灣高雄地方法院民事判決              98年度簡上字第86號
上  訴  人  乙○○
被上訴人    甲○○
當事人間請求返還不當得利事件，上訴人對於民國98年1 月15日
本院高雄簡易庭97年度雄簡字第6953號第一審判決提起上訴，本
院於民國98年7 月2 日言詞辯論終結，判決如下：
    主  文
上訴駁回。
第二審訴訟費用新台幣參仟壹佰伍拾元由上訴人負擔。
    事實及理由
一、本件上訴人提起上訴後，雖另主張被上訴人未經其同意，私
    下以上訴人名義參加八八基金一筆新台幣（下同）17,000元
    ，而自其內每月抽取利益30元，四星期合計600 元而中飽私
    囊，爰於上訴程序一併請求等語，然被上訴人不同意上訴人
    訴之追加（本卷第31頁），且依其主張事實，又非屬民事訴
    訟法第255 條第1 項第2 款至第6 款情形，業經本院另紙裁
    定駁回，先此敘明。
二、上訴人主張：被上訴人於民國95年5 、7 月間分別向其借用
    日盛國際商業銀行（下稱日盛銀行）發行之信用卡刷卡消費
    45,000元、20,000元，承諾日後依帳單金額清償，上開信用
    卡消費金額含利息共計70,321元，上訴人已給付完畢。又被
    上訴人另於同年3 月15日以200,000 元價額，出售聖恩全生
    涯事業股份有限公司（下稱聖恩公司）發行之生活護照8 本
    ，然被上訴人事後將生活護照取回，卻未返還價金200,000
    元，按上訴人並無代墊信用卡之義務，被上訴人取回護照後
    ，受領價金即無法律上原因，爰依不當得利法律關係，請求
    被上訴人應給付270,321 元及遲延利息。原審判令被上訴人
    應給付上訴人44,501元，而駁回上訴人其餘請求，上訴人一
    部不服，提起上訴，聲明：（一）原判決不利於上訴人後開
    請求部分廢棄。（二）上開廢棄部分，被上訴人應再給付上
    訴人200,000 元，及自起訴狀繕本送達翌日起至清償日止，
    按年息百分之五計算之利息。（原審駁回上訴人25,280元部
    分，未據上訴人聲明不服）
三、被上訴人則以：其確曾向上訴人借用信用卡，但僅消費45,0
    00元，且其每期拿現金供上訴人繳納，故僅餘32,000元，惟
    事後曾以生活護照抵扣30,000元，並另行交付現金2,000 元
    ，故借用信用卡消費部分，並無積欠上訴人款項。又其雖曾
    拿聖恩公司之生活護照向上訴人借款200,000 元，並依上訴
    人要求開立同額本票一紙與上訴人收執，而積欠200,000 元
    ，但因其事後曾於96年4 月間召集含會首共21人之合會，每
    會10,000元，上訴人參加一會，且於第二個月即96年5 月10
    日（會首不算為第一個月）即標取會款，其連標息共210,00
    0 元合會金如數給付與上訴人後，兩造即依約由被上訴人幫
    上訴人按月代付死會會款，200,000 元已如數代付而抵銷完
    畢，上訴人並已返還該本票。又上訴人主張其向上訴人借款
    300,000 元，但被上訴人僅向上訴人借款200,000 元，何況
    如另有借款300,000 元，何以無證據等語抗辯。於本院答辯
    聲明：上訴駁回。（原審判命被上訴人給付部分，未據被上
    訴人聲明不服）
四、兩造不爭執事項：
    (一)被上訴人於95年5 月20日借用上訴人向日盛銀行申請使用
      之信用卡刷卡消費45,000元，雙方約定刷卡消費款及日後
      帳單上之利息由被上訴人負擔。
    (二)被上訴人於95年8 月10日、11日分別為上訴人繳納上開信
      用卡消費款1,000元、2,820元。
    (三)被上訴人於95年3 月間以聖恩公司之生活護照向上訴人借
      款200,000 元，並簽發面額200,000 元之本票供上訴人擔
      保。
    (四)被上訴人於96年4 月間召集合會，每會標金10,000元，含
      會首共21人，上訴人參加一會，於96年5 月標得，並已受
      領21萬元合會金，嗣上訴人均未繳納會款而由被上訴人代
      為繳納，用以抵銷200,000 元借款。
五、上訴人主張被上訴人以聖恩公司生活護照向其借款20000 元
    ，並簽發同額本票一紙以為擔保，卻向其詐取該本票原本實
    未清償借款等情，雖據其提出本票影本為證，然為被上訴人
    以前揭情詞抗辯。經查：
（一）上訴人對於被上訴人主張其於96年4 月間召集民間合會，
      每會標金10,000元，含會首共21人，上訴人參加一會，於
      96年5 月標得，並已受領21萬元合會金，嗣上訴人均未繳
      納會款而由被上訴人代為繳納，為上訴人自承（原審卷第
      82頁），且有上訴人不爭執真正之會單一紙為證（同卷第
      25頁），參以該合會至97年12月10日止，則上訴人主張代
      被上訴人繳付21萬元以上會款即非虛詞，參以上訴人又已
      將被上訴人前為擔保借款而簽發之200,000 元本票返還與
      被上訴人，故被上訴人僅有本票影本，此為其自承，則被
      上訴人主張所借200,000 元已以代繳會款方式如數返還云
      云，應可採信。
（二）至上訴人雖主張該本票原本係遭被上訴人詐欺取回，然為
      被上訴人否認，則上訴人應就被詐欺之事實舉證，詎竟未
      能舉證，主張即難遽採。參以上訴人於被上訴人借款之初
      ，既知要求被上訴人簽發同額本票以為擔保，顯見已知如
      何確保債權，則於借款未清償，或未以他方式代替確保債
      權前，應無返還本票與被上訴人之理，此部分主張即無足
      信。則被上訴人主張所借200,000 元已如數返還等語為可
      信，上訴人訴請被上訴人返還借款已非有據，被上訴人取
      回生活護照及本票即非不當得利。
（三）上訴人雖又主張被上訴人另向其借款300,000 元，然亦為
      被上訴人所否認，姑不論上訴人並未能就此有利事實舉證
      ，且本院以被上訴人向其借用200,000 元時，上訴人尚且
      知悉要求被上訴人簽發同額本票以為擔保如上，則於另借
      30 0,000元與被上訴人時，衡情當知確保債權，詎竟連收
      據等憑證均未要求書立，況未能就雙方合意借貸並如數交
      付300,000 元之事實舉證如上，應認上訴人此部分主張亦
      非實在。
六、綜上所述，上訴人主張被上訴人以勝恩公司之生活護照向其
    借貸200,000 元等語，雖屬實在。然被上訴人抗辯其已以代
    付合會款方式如數抵銷云云，亦屬為真，則雙方借貸關係既
    已消滅，被上訴人取回生活護照及本票即無不當得利可言。
    從而，上訴人依不當得利法律關係，請求被上訴人200,000
    元即屬無據，原審駁回其此部分請求，核無不合。上訴意旨
    仍執陳詞，請求廢棄原判決，改判如其上訴聲明，為無理由
    ，自應駁回其上訴。
七、據上論結，本件上訴為無理由，依民事訴訟法第436 條之1
    第3 項、第449 條第1 項、第78條，判決如主文。
中    華    民    國    98    年    7     月    9     日
                      民事第一庭審判長法  官  黃國川
                                      法  官  張茹棻
                                      法  官  郭瓊徽
正本係照原本作成。
本件不得上訴。
中    華    民    國    98    年    7     月    9     日
                                      書記官   陳掌珠


司法院資訊處製作；財團法人民間司法改革基金會備份。
